【裁判字號】    99,簡上,81
【裁判日期】    991112
【裁判案由】    損害賠償
【裁判全文】
臺灣臺中地方法院民事判決              99年度簡上字第81號
上  訴  人  總達客運股份有限公司
法定代理人  乙○○
訴訟代理人  丁○○
            丙○○
被上訴人    戊○○
上列當事人間請求損害賠償事件，上訴人對於中華民國99年1月
22日本院臺中簡易庭98年度中簡字第3201號第一審簡易判決提起
上訴，經本院於民國99年10月29日言詞辯論終結，判決如下：
    主  文
上訴駁回。
第二審訴訟費用新臺幣貳仟佰貳拾伍元由上訴人負擔。
    事實及理由
壹、程序方面：
    按言詞辯論期日，當事人之一造不到場者，得依到場當事人
    之聲請，由其一造辯論而為判決。民事訴訟法第385條第1項
    前段定有明文。上開規定並為簡易判決之上訴程序所準用，
    同法第436條之1第3項、第463條亦有明文。本件上訴人經合
    法通知，未於言詞辯論期日到場，核無民事訴訟法第386條
    各款所列情形，爰依被上訴人之聲請，由其一造辯論而為判
    決。
貳、實體方面：
  一、上訴人方面：
    (一)起訴主張：
      被上訴人原本受僱於上訴人擔任駕駛員，於民國98年2月14
      日，駕駛上訴人所有之車牌號碼088-FM號營業大客車（以
      下簡稱系爭車輛）時，本應基於職業駕駛技術與常識，注
      意巡檢車輛之油、水，卻疏未注意，在該車水箱內無水之
      狀況下，竟未立即停車熄火並加水，任該車引擎繼續發動
      達20分鐘，以致該車之引擎系統受損，上訴人為修繕該車
      而支出費用新臺幣（下同）150,000元。系爭車輛所受損
      害，既係因被上訴人駕駛該車時之過失所致，被上訴人就
      上訴人因而支出之修理費用，應負賠償責任，為此提起本
      件訴訟，並於原審聲明請求：被上訴人應給付上訴人150,
      000元。
    (二)上訴人雖於本院言詞辯論期日未到庭，惟據其先前於準備
      期日到庭及以上訴狀陳稱略以：證人甲○○於98年2月14
      日下午接獲上訴人公司通知，前往事發地點接駁乘客，基
      於同事情誼，主動告知被上訴人，引擎冒白煙為何不趕快
      熄火，然被上訴人回稱：車上還有乘客，不能熄火否則就
      沒冷氣等語。並聲明請求：原判決廢棄，被上訴人應給付
      上訴人150,000元。
  二、被上訴人方面則以：
      對原本受僱於上訴人擔任駕駛員，於98年2月14日駕駛系
      爭車輛時，該車之引擎系統受損等情，並不爭執，惟抗辯
      ：伊在98年2月14日下午3時許，駕駛系爭車輛自臺中前往
      水里，中途該車故障，儀表板之溫度上升，伊遂停在路邊
      做檢查，並打電話給修理廠，說車子的溫度提高，水管破
      裂，無法再開，另打電話給上訴人公司之稽查科長，請他
      派車來接客人，其後伊就停車沒有再開；伊不可能明知水
      箱內沒有水，還讓系爭車輛繼續發動，故系爭車輛所受損
      害，並非伊之疏失所致，上訴人請求伊賠償系爭車輛之修
      理費用，為無理由等語，並於原審聲明：請求駁回上訴人
      之訴。及在本院聲明請求：駁回上訴人之上訴。
參、本院得心證之理由：
  一、上訴人主張：被上訴人原本受僱於上訴人擔任駕駛員，於
      98 年2月14日駕駛系爭車輛時，該車之引擎系統，因連接
      水箱及引擎之水管破裂，以致水箱內沒有水，車內溫度升
      高而受損之事實，為被上訴人所不爭執，堪信為真實。
  二、按損害賠償之債，以有損害之發生及有責任原因之事實，
      並二者之間，有相當因果關係為成立要件。故上訴人所主
      張損害賠償之債，如不合於此項成立要件者，即難謂有損
      害賠償請求權存在，最高法院著有48年臺上字第481號判
      例可資參照。
  三、上訴人另主張：系爭車輛之引擎系統所受損害，係因被上
      訴人在該車之水箱已無水時，因過失而疏未注意立即熄火
      靠邊停止，任令該車繼續發動20分鐘，以致溫度升高所致
      ，故被上訴人就其因而支出之修車費用，應負賠償責任等
      語，為被上訴人所否認，依民事訴訟法第277條前段：「
      當事人主張有利於己之事實者，就其事實有舉證之責任」
      之規定，應由上訴人就被上訴人有應負賠償責任之行為，
      並導致其因而受有損害等利己事實，負舉證責任。
  四、從而，本件之關鍵爭點厥為：被上訴人於98年2月14日下
      午3時許，有無在系爭車輛水箱溫度異常後，仍未立即熄
      火關閉引擎達15至20分鐘之久？
  五、經查，上訴人於原審提出之人事資料表、被上訴人身分證
      、駕駛執照（以上均為影本），僅能證明被上訴人曾受僱
      於上訴人之事實，另相片8幀及施工報價單，則只能證明
      系爭車輛受損及上訴人就該車修理費用送請估價之金額，
      故均不足以證明系爭車輛所受損害，係因被上訴人之過失
      所造成；又上訴人對被上訴人寄發之98年8月14日公園路
      郵局第662號存證信函，其內容乃上訴人單方所擬具，故
      亦不得以上訴人在其中片面聲稱：系爭車輛係因被上訴人
      疏於巡檢車輛引擎水容量，且當水箱溶液乾涸時，未注意
      駕駛艙水箱溫度錶指針上升，而未將車輛停妥並熄火等待
      處理，致使車輛引擎系統設備嚴重毀損云云，即為對被上
      訴人不利之認定。至上訴人雖於原審另提出系爭車輛於98
      年2月24日之車速紀錄，並在下午3時至4時（即15時至16
      時）之間，以藍色筆作圓形標記，且註記「車輛怠速15至
      20分鐘」等文字，惟系爭車輛之引擎是否於上訴人標註之
      該段時間發生損壞，上訴人並未提出其他證據作為佐證，
      僅依該紙車速紀錄，無從遽認上訴人此部分主張為真；況
      且，縱認系爭車輛確係在該段時間受損，單憑該車速紀錄
      ，仍不足以認定損害之發生係因被上訴人之過失所導致；
      再者，依被上訴人於原審99年1月6日言詞辯論期日陳稱：
      伊在98年2月14日下午3時許，駕駛系爭車輛自臺中前往水
      里，中途該車故障，儀表板之溫度上升，伊遂停在路邊做
      檢查，並打電話給修理廠，說車子的溫度提高，水管破裂
      ，無法再開，另打電話給上訴人公司之稽查科長，請他派
      車來接客人，其後伊就停車沒有再開了等語觀之，被上訴
      人在發現系爭車輛儀表板溫度上升後，係將該車停在路邊
      ，聯絡修車廠前來檢查，且依上開車速紀錄顯示，系爭車
      輛在上訴人以藍色筆所標記時段之後，在大約下午3時50
      分至4時之間，係處於靜止狀態，此與被上訴人上開陳述
      亦相符合，則本件既無證據可資證明系爭車輛受損之真正
      原因，且被上訴人在發現系爭車輛出現異常狀況後，已隨
      即停車請人前來修理，自難認被上訴人就該車所受損害應
      負何過失責任。除此之外，上訴人即未能提出其他證據，
      證明系爭車輛確係因被上訴人之過失而受損，則上訴人就
      其應負舉證責任之上開利己事實無法證明，應有不利之認
      定。從而，上訴人主張：被上訴人駕駛系爭車輛時，出於
      過失，導致系爭車輛之引擎系統受損等語，自難憑採，其
      據此提起本件訴訟，請求被上訴人賠償系爭車輛之修理費
      用150,000元，為無理由，應予駁回。
  六、原審據以為上訴人敗訴之判決，於法並無不合。上訴意旨
      仍執前詞指摘原判決不當，求予廢棄改判，惟仍未盡其舉
      證責任，其上訴為無理由，應予駁回。
陸、結論：
    本件上訴為無理由，依民事訴訟法第436條之1第3項、第449
    條第1項、第463條、第385條第1項前段、第78條，判決如主
    文。
中    華    民    國    99    年    11    月    12    日
                  民事第三庭  審判長法  官  許秀芬
                                    法  官  許石慶
                                    法  官  曹宗鼎
上正本係照原本作成。
本件不得再上訴。
中    華    民    國    99    年    11    月    12    日
                                    書記官

司法院資訊處製作；財團法人民間司法改革基金會備份。
